【裁判字號】    97,交上易,537
【裁判日期】    971029
【裁判案由】    過失傷害
【裁判全文】
臺灣高等法院臺南分院刑事判決  九十七年度交上易字第五三七號
上訴人  臺灣雲林地方法院檢察署檢察官
上訴人
即被告  丙○○
上列上訴人因被告過失傷害案件，不服臺灣雲林地方法院九十六
年度交易字第一七七號中華民國九十七年七月十一日第一審判決
（起訴案號：臺灣雲林地方法院檢察署九十六年度偵字第四一二
０號），提起上訴，本院判決如下：
    主    文
原判決撤銷。
丙○○因過失傷害人致重傷，處有期徒刑陸月，如易科罰金，以
新臺幣壹仟元折算壹日。
    事    實
一、丙○○於民國（下同）九十六年五月三十日下午，駕駛車牌
    號碼SK－0119號自用小客車，沿雲林縣莿桐鄉○○村○○里
    ○○道路由南往北方向行駛，於同日下午三時二十分許，行
    經該產業道路與六合村產業道路之無號誌交岔路口（位於雲
    林縣莿桐鄉埔尾村油車十一之九號前）時，本應注意車前狀
    況；及汽車行至無號誌之交岔路口，未設標誌、標線或號誌
    劃分幹、支線道者，車道數相同時，同為直行車者，左方車
    應暫停讓右方車先行；且當時天候晴、日間有自然光線、柏
    油路面乾燥、無缺陷、道路無障礙物；雖在其進入路口前之
    右側，有建築物遮蔽其對右側來車之視線，但在該交岔路口
    對面之路口左側（以丙○○之行進方向言）設有凸面反光鏡
    一具，足供其察看右側之來車狀況，並無不能注意之情形。
    竟疏未注意及此，即貿然駕車進入該交岔路口，適甲○○騎
    乘機車搭載其妻乙○沿上述六合村產業道路由東往西方向駛
    來，亦未注意行經無號誌之交岔路口應減速慢行，作隨時停
    車之準備，丙○○右前車頭因而與甲○○之機車發生碰撞，
    造成甲○○、乙○人車倒地，甲○○受有右橈骨粉碎性骨折
    、左大腿骨開放性骨折、左近端脛骨平臺粉碎性骨折及多處
    撕裂傷等傷害；乙○受有嚴重頭部外傷致挫傷性顱內出血併
    意識昏迷、左側鎖骨及第二至第五根肋骨骨折、左側氣血胸
    及水腦症等傷害，乙○經送醫治療後，仍遺存有右側肢體乏
    力之重傷害。丙○○於肇事後，犯罪未經發覺前，對前往處
    理之警員，承認其為肇事者，而接受裁判。
二、案經甲○○訴由（包括其妻就乙○部分為獨立告訴）雲林縣
    警察局斗六分局報告臺灣雲林地方法院檢察署檢察官偵查起
    訴。
    理    由
一、按被告以外之人於審判外之言詞或書面陳述，除法律有規定
    者外，不得作為證據，刑事訴訟法第一百五十九條第一項固
    有明文。惟被告以外之人於審判外之陳述，雖不符刑事訴訟
    法第一百五十九條之一至第一百五十九條之四規定得為證據
    之情形，而經當事人於審判程序同意作為證據，法院審酌該
    言詞陳述或書面陳述作成時之情況，認為適當者，亦得為證
    據。刑事訴訟法第一百五十九條之五第一項亦有明定。本案
    被告丙○○及檢察官對於告訴人甲○○之檢察官訊問筆錄、
    雲林縣警察局斗六分局道路交通事故現場圖、道路交通事故
    調查報告表(一)(二)、雲林縣警察局斗六分局道路交通事故肇事
    人自首情形紀錄表、甲○○至國立成功大學醫學院附設醫院
    斗六分院（下稱：成大斗六分院）就醫之診斷證明書、乙○
    至財團法人佛教慈濟綜合醫院大林分院（下稱：慈濟大林分
    院）就醫之診斷證明書、慈濟大林分院九十七年四月十七日
    慈醫大林文字第0970000592號函檢送之病情說明書、臺灣省
    嘉雲區車輛行車事故鑑定委員會九十六年九月二十七日嘉雲
    鑑960522字第0965803211號函檢送之鑑定意見書，及臺灣省
    車輛行車事故覆議鑑定委員會九十七年三月二十五日覆議字
    第0976201057號函等被告以外之人於審判外之言詞或書面陳
    述，均同意作為證據；且本院審酌該等言詞及書面陳述作成
    時之情況，亦認為適當，復與本案待證事實具有關聯性，故
    均得作為證據。
二、訊據被告丙○○矢口否認有過失傷害犯行，辯稱：車禍之發
    生，係甲○○騎乘機車行經無號誌之交岔路口，未減速慢行
    超速，車頭撞擊伊車身右側之葉子板而肇事；伊於車禍之發
    生並無過失等語。
三、經查：
(一)上揭時、地被告駕車與告訴人甲○○騎乘之機車發生碰撞之
    事實，業據被告供承不諱，並經告訴人指述明確，復有道路
    交通事故調查報告表(一)(二)、現場圖、蒐證照片十二張在卷可
    憑。上揭車禍致告訴人甲○○受有右橈骨粉碎性骨折、左大
    腿骨開放性骨折、左近端脛骨平臺粉碎性骨折及多處撕裂傷
    等傷害，有成大斗六分院之診斷證明書在卷可佐（見警卷第
    十六頁）；另乙○受有嚴重頭部外傷致挫傷性顱內出血併意
    識昏迷、左側鎖骨及第二至第五根肋骨骨折、左側氣血胸及
    水腦症等傷害，且乙○經送醫治療後，仍遺存有右側肢體乏
    力之重傷害，有慈濟大林分院之診斷證明書及該醫院九十七
    年四月十七日慈醫大林文字第0970000592號函檢送之病情說
    明書各一份在卷可參（見警卷第十五頁、一審卷第四十五、
    四十六頁）。被害人乙○因本件車禍造成右側肢體乏力，依
    刑法第十條第四項第四款規定：「毀敗或嚴重減損一肢以上
    之機能為重傷害。」則其右側肢體既已受嚴重減損，已屬重
    傷害無訛。
(二)被告辯稱：本件車禍係告訴人之機車撞擊其車身右側云云，
    而依卷附被告上揭自用小客車之車損照片所示，其車頭右前
    方之保險桿係凹陷破損（見警卷第二十頁）；再參諸車禍現
    場照片，告訴人之機車係倒在被告行進方向正前方路口後之
    車道（見警卷第十七頁），並於路面遺留有一筆直南北縱向
    長六．一公尺之刮地痕，有雲林縣警察局斗六分局道路交通
    事故現場圖在卷可稽（見警卷第七頁）。按此客觀跡證，可
    見本件車禍係被告之車頭撞擊告訴人之機車車身而發生，才
    會造成被告之車頭右前方保險桿凹陷破損，及告訴人之機車
    因受力倒地往前滑行，而倒在被告前方路口後之路面。倘如
    被告所辯係告訴人之機車撞擊其車身右側，則按諸物體撞擊
    之慣性原理，告訴人之機車應係倒在被告之側面，且其刮地
    痕亦應不至於遺留在被告行進方向之正前方。是被告辯稱本
    件車禍係告訴人之機車撞擊其車身右側一節，並無足採。被
    告再辯稱：警製現場圖所繪刮地痕不對，刮地痕應係在十字
    路口之方塊區之外云云，經本院提示警卷第十二頁上方照片
    ，命被告劃位置，依被告用原子筆所劃之處，仍在肇事地點
    十字路口之方塊區內（見警卷第十七頁上方照片、本院卷第
    三十七頁），且據承辦員警丁○○到庭證稱：因丙○○之車
    由南往北，甲○○之機車係由東往西，且現場道路係屬鄉○
    ○○道路，無標示標線，所以撞擊點一定在十字方塊區內，
    且在丙○○由南往北之右邊，有一棟民宅，會擋住甲○○機
    車行進之視線，我當初之現場草圖，我也有帶過來，並無做
    假。」（見本院卷第三十七頁），亦證述警製現場圖所繪刮
    地痕並無不符，被告所辯純屬個人見解，不足採信。
(三)按汽車行駛時，駕駛人應注意車前狀況，並隨時採取必要之
    安全措施；汽車行至無號誌之交岔路口，未設標誌、標線或
    號誌劃分幹、支線道者，車道數相同時，同為直行車者，左
    方車應暫停讓右方車先行，道路交通安全規則第九十四條第
    三項、第一百零二條第二款分別定有明文。被告為汽車駕駛
    人，自應注意及此；又本件車禍發生當時，天候晴、日間有
    自然光線、柏油路面乾燥、無缺陷、道路無障礙物；雖在被
    告進入路口前之右側，有建築物遮蔽其對右側來車之視線，
    有現場照片（見警卷第十七、十七頁）及道路交通事故調查
    報告表(一)（見警卷第九頁）在卷可參。但從該現場照片所示
    ，在被告行進方向之對面路口左側，設有凸面反光鏡一具，
    足供被告察看其右側來車狀況；被告倘能在行經該建築物遮
    蔽處之際，先予停車察看其右側確無來車，再進入該交岔路
    口，即可避免本件車禍之發生，被告並無不能注意之情事。
    被告卻疏未注意及此，又其行駛至無號誌之交岔路口，在未
    有幹、支線道區○○○道數均相同之情形下，同為直行車，
    左方車應暫停讓右方車先行之道路交通安全規則規定，即貿
    然駕車進入該交岔路口，未暫停讓當時自其右側騎乘機車直
    行而來之告訴人先行通過該路口，以致肇事，被告顯有過失
    責任。本案經送請臺灣省嘉雲區車輛行車事故鑑定委員會鑑
    定，結果亦認「被告駕駛自用小客車，行經未劃標線狹路之
    無號誌交岔路口，左方車未暫停讓右方車先行，為肇事主因
    」，有該會九十六年九月二十七日嘉雲鑑960522字第096580
    3211號函檢送之鑑定意見書在卷可參（見偵查卷第七頁）；
    臺灣省車輛行車事故覆議鑑定委員會覆議結果亦同此意見，
    亦有該會九十七年三月二十五日覆議字第0976201057號函附
    卷可參（見一審卷第三十六頁）。被告辯稱其於本件車禍之
    發生無過失等語，自無足採。至告訴人甲○○對於本件車禍
    之發生，雖與有過失，依臺灣省嘉雲區車輛行車事故鑑定委
    員會於上揭鑑定意見書意見：「甲○○駕駛普通重機車，行
    經未劃標線狹路之無號誌交岔路口，未減速慢行，作隨時停
    車之準備，為肇事次因」等語，然仍無法解免被告之刑責。
    被告之過失行為，與被害人甲○○、乙○之傷害結果間，具
    有相當因果關係，可資認定。本件事證明確，被告過失傷害
    犯行堪以認定。
四、核被告丙○○所為，係犯刑法第二百八十四條第一項前段過
    失傷害罪及同條項後段過失致重傷罪。被告一過失行為，致
    使甲○○、乙○受傷，為想像競合犯，應依刑法第五十五條
    規定，從較重之過失致重傷罪處斷。告訴人甲○○具狀指訴
    ：被告種植柳丁，以駕駛車輛載運農用物品為其附隨業務，
    為從事業務之人，應負業務過失致重傷罪責云云（見本院卷
    第十九頁），然為被告否認，且告訴人之子李建民亦不否認
    被告肇事時係駕駛自用小客車（見本院卷第二十八頁），依
    被告係駕駛自用小客車肇事，自非以之載運農用物品為其附
    隨業務足明，告訴人指訴不足採。被告於犯罪後，在該管公
    務員發覺前，向前往處理之警員承認其為肇事者，自首而接
    受裁判，有雲林林縣警察局斗六分局道路交通事故肇事人自
    首情形紀錄表附卷可參（見警卷第十一頁），依刑法第六十
    二條前段規定減輕其刑。原審予被告論罪科刑，固非無見。
    惟公訴人上訴指摘：被告尚未和解，原審量處有期徒刑五月
    ，量刑過輕，且參酌被告迄本院審理時仍矢口否認其有過失
    ，犯後態度不佳，應認上訴為有理由。被告上訴否認犯罪，
    則無足取。原判決自屬無法維持，應由本院撤銷改判之。爰
    審酌被告未有犯罪前科，疏於注意釀成本件車禍，為肇事主
    因，告訴人亦與有過失，所受有上揭傷害情形，暨犯後認犯
    行，迄未賠償被害人所受損害，犯後態度欠佳等一切情狀，
    量處有期徒刑陸月，併諭知如易科罰金，以新臺幣壹仟元折
    算壹日。
據上論斷，應依刑事訴訟法第三百六十九條第一項前段、第三百
六十四條、第二百九十九條第一項前段，刑法第五十五條、第二
百八十四條第一項前段、後段、第六十二條前段、第四十一條第
一項前段，刑法施行法第一條之一，判決如主文。
本案經檢察官郭珍妮到庭執行職務。
中    華    民    國    97    年    10    月    29    日
                  刑事第一庭審判長法官  黃  崑  宗
                                  法官  王  明  宏
                                  法官  蔡  長  林
以上正本證明與原本無異。
不得上訴。
                                書記官  李  培  薇
中    華    民    國    97    年    10    月    30    日
附錄本案論罪科刑法條全文：
刑法第二百八十四條第一項：
  因過失傷害人者，處六月以下有期徒刑、拘役或五百元以下罰
金，致重傷者，處一年以下有期徒刑、拘役或五百元以下罰金。


司法院資訊處製作；財團法人民間司法改革基金會備份。
